臺灣高等法院臺中分院刑事判決
上　訴　人　臺灣彰化地方法院檢察署檢察官
上　訴　人
即　被　告　乙○○
　　　　　　　　　　8弄24號5樓
選任辯護人　江彗玲律師
　　　　　　張崇哲律師
被　　　告　丙○○
選任辯護人　陳世煌律師
選任辯護人　黃俊昇律師
上列上訴人因被告等偽證等案件，不服臺灣彰化地方法院95年度
訴字第529號中華民國95年10月19日第一審判決（起訴案號：
臺灣彰化地方法院檢察署94年度偵字第8238號、95年度偵字第
2585 號），提起上訴，本院判決如下：
    主  文
上訴駁回。
    事實及理由
一、本案被告乙○○對於其詐欺犯行，於本院已供認不諱，又查
    本案經本院審理結果，認第一審判決認事用法及量刑均無不
    當，應予維持，並引用第一審判決書記載之事實、證據及理
    由（如附件）。又本件審酌被告乙○○正值青壯之人，竟不
    知自愛自重，不思靠己之力謀取正當利益，為圖不法利得，
    竟夥同同案之共犯，於鄉下挑選年邁已不易工作賺錢之被害
    人為詐欺對象，詐取其供平日生活養老之存款，且金額達30
    萬元，對被害人老年生活影響甚鉅，對被害人個人財物安全
    及社會老年人保障之秩序之危害匪淺，應嚴予非難，被告乙
    ○○雖於本院始坦白承認犯行，未再為不實的辯解，且為賠
    償被害人損害二十萬元，其於本院之犯後態度固然可許，惟
    其原於犯罪後在證據已明確下，不但在偵查及原審審理中矢
    口否認犯行，並提出證人丙○○欲作為自己不在場之證據，
    圖以脫免刑責，嗣雖因證人丙○○證述表示無法確定往訪被
    告之日期為案發日而未如願脫罪，非但浪費檢警人員以及法
    院不必要的調查，且嚴重妨害釐清案情，造成司法資源浪費
    ，甚且迄於本院亦拒絕供出共犯之姓名資料，則本件公訴人
    雖請求量處被告乙○○有期徒刑2年，惟原審審酌被告乙○
    ○犯案上情，量處有期徒刑一年八月，已斟酌從較輕量刑，
    職是本件量刑尚稱妥適，被告上訴意旨指摘原判決量刑過重
    ，為無理由，應予駁回。
二、本案經本院審理結果，認被告丙○○被訴偽証犯行係屬不能
    證明，其證據及理由，業據第一審判決書理由欄記載甚詳，
    爰引用之（如附件）。原審以不能證明被告犯罪，而依刑事
    訴訟法第三百零一條第一項規定，諭知無罪之判決，經核認
    事用法，並無不合，檢察官上訴意旨雖猶謂「查同案被告林
　　兆民係先於94年9月1日，辯稱其於94年7月22日白天與被告
　  丙○○在臺北家中，因此警方於94年9月8日詢問被告丙○○
    ，確認同案被告林兆民所提出之不在場證明是否屬實，而被
    告丙○○先配合同案被告乙○○於警詢中明確證述：伊於
    94年7月22日白天確實與同案被告乙○○共同在其臺北家中
    聚會云云；因此本案檢察官為查證同案被告乙○○之不在場
    證明是否屬實，方於95年3月1日傳喚被告丙○○到庭具結作
    證，所針對之待證事實自係94年7月22日白天被告丙○○與
    同案被告乙○○之行蹤，此亦為被告丙○○所明知，而檢察
 　 官所提問之問題，當然就是直接依據被告丙○○於警詢中所
    述，請被告丙○○再次直接交待94年7月22日白天之行蹤，
    而當被告丙○○就同案被告乙○○於94年7月22日上午11時
    之行蹤為虛偽之證述時，因為此等證述內容直接否定同案被
    告乙○○於94年7月22日上午11時許人在彰化，進而否定同
    案被告乙○○於該時所犯之詐欺罪，則被告丙○○此等虛偽
    之證述內容當然屬於重要事項，並無疑義，而於此時，被告
    丙○○之偽證罪即已成立，至於其後檢察官以通聯紀錄質問
    被告丙○○，並諭知偽證罪之處罰，只是予被告丙○○認罪
    自白之機會，實無礙於前開已成立之偽證犯行。雖然被告丙
　  ○○在為偽證犯行後遭檢察官以通聯紀錄質問時，改稱「時
    間忘記了」，亦只是削弱被告丙○○所為前開虛偽證述之可
    信度，並無礙於該虛偽證述內容之重要事項性質，原審判決
    認為被告丙○○之改稱，有改變證述內容為「伊曾於不確定
    之時間去臺北找同案被告乙○○」之效果，似已混淆該虛偽
    陳述之可信度與被告丙○○所為虛偽陳述之實際內容，而有
    判斷構成要件該當性時不依客觀事實之違法，本件原審判決
    ，認事用法有所違誤。」云云。(一)惟按刑法第一百六十八條
　　之偽證罪，係以證人於案情有重要關係之事項，故意為虛偽
  　之陳述為構成要件之一，而所謂「虛偽之陳述」，必須行為
    人以明知不實之事項，故為虛偽之陳述，始為相當；質言之
　　，必須行為人主觀上明知反於其所見所聞之事項，故意為
　  不實之陳述而言，如上訴人就其聽聞而為證述，或因誤會或
    記憶不清而有所錯誤，因欠缺犯罪故意，均與故為虛偽陳述
    之犯罪構成要件有間，則不能以本罪相繩。（最高法院92年
    台上第4895判決參照）(二)本件被告丙○○雖曾於95年3月1日
    偵查中具結後證稱其於94年7月22日上午10時迄下午4時許，
    在被告乙○○位於臺北縣三峽鎮之家中作客，當時被告乙○
    ○在家云云，然其於同日偵查作證時，又旋即續改證稱：時
    間已忘記等語（參94年度偵字第8238號卷第160頁），其後
    於原審及本院審理時均證稱：其有去找被告乙○○，但時間
    已忘記，正確日期無法確定，不能確定是否為94年7月22日
    等語（見原審卷第146、153頁、本院卷第27頁）則本件被告
　  於95年3月1日雖以證人身分偵查中具結作證時，對待證事項
    即「乙○○於94年7月22日白天是否確實與被告丙○○在位
    於臺北縣三峽鎮之家裏」，雖於檢察官一開始訊問：你於94
    年7月22日上午11時在哪裡時，證稱：在臺北乙○○家裏，
    約10點去，4、5點離開，他（指乙○○）、他太太及女兒都
    在云云，然嗣經檢察官提示通聯紀錄繼續確認伊到臺北之時
    間時，則證稱：時間上伊忘記了，但確實有去臺北找乙○○
    等語（參94年度偵字第8238號卷第160頁），依上開被告於
    該次具結之作證整體程序中全部供述內容而為判斷，被告丙
    ○○既隨即已補充證述時間上伊已忘記，則核與吾人經驗法
    則上會有因時日已久在記憶上不清而有所錯誤，則被告丙○
    ○因此致其有對先前檢察官訊問之問題所提之時間上回答之
    陳述有所誤認，旋於即時確認後，即予回答不能確定時日，
    亦合常情，尚難憑此即為被告不利之認定，況其一開始所證
    述到臺北找乙○○之日期（即94年7月22日）又係檢察官訊
    問時於問題內所提出，而非被告自行整體證述供出，是綜合
    被告該次作證之前後證述內容，充其量僅能認被告證述了伊
    曾於不確定之時間去臺北找乙○○之事實，尚難認被告有為
    「於94年7月22日乙○○確實與伊均在乙○○位於臺北縣三
    峽鎮之家裡」之證述。是被告於95年3月1日之證述既未具體
    指明時間，即無從判斷是否為偽，且被告丙○○既未具體指
    明時間，縱所述為偽，因時間不明確，已無法作為待證事項
    之證明，自亦難認伊所為之證述係於案情有重要關係之事項
    。檢察官僅擷取被告一開始之證述認定被告即已成立偽證罪
    責，尚有未合。本件就被告丙○○上開該次偵查中之具結整
    個證述內容為整體評價判斷，尚難認被告丙○○成立以明知
    不實之事項，故為虛偽之陳述之犯罪構成要件，則被告丙○
    ○尚不能以偽証罪相繩。(三)公訴人上訴認應就被告丙○○予
    以論罪科刑，而指摘原判決不當，為無理由，應予駁回。
二、據上論斷，應依刑事訴訟法第三百七十三條、第三百六十八
    條，判決如主文。
本案經檢察官甲○○到庭執行職務。
中　　華　　民　　國　　96　　年　　1 　　月　　16　　日
            刑事第二庭    審判長法　官  李  璋  鵬
                                法　官  胡  森  田
                                法　官  蕭  錦  鍾
上列正本證明與原本無異。
被告丙○○部分得上訴。
被告乙○○部分不得上訴。
如不服本判決應於收受送達後十日內向本院提出上訴書狀，其未
敘述上訴之理由者並得於提起上訴後十日內向本院補提理由書（
均須按他造當事人之人數附繕本）。
                                書記官  廖  次  芬
中　　華　　民　　國　　96　　年　　1　　月　　17　　日
